【裁判字號】    98,交抗,1578
【裁判日期】    980714
【裁判案由】    違反道路交通管理處罰條例
【裁判全文】
臺灣高等法院交通事件裁定            98年度交抗字第1578號
抗告人即
受處分人日  甲○○
上列抗告人因違反道路交通管理處罰條例案件，不服臺灣板橋地
方法院中華民國98年4 月30日所為裁定（98年度交聲字第646 號
）提起抗告，裁定如下：
    主   文
抗告駁回。
    理  由
一、抗告意旨略謂：抗告人業經檢察官於96年8 月6 日以96年度
    速偵字第1637號緩起訴在案，並於97年8 月16日緩起訴期滿
    確定，依行政罰法第26條第2 項之規定，應受行政罰之行為
    如經不起訴處分，或為無罪、免訴、不受理、不付審理之裁
    判確定者，始得依違反行政法裁處之；再者此案經檢察官為
    緩起訴處分，並命受處分人向公益團體捐款，故其捐款亦屬
    交通管理處罰條例第35條第8 項所規定之罰金，監理機關不
    得再為行政裁罰；本次之駕照吊扣，實為受處分人因常年在
    國外工作，為恐日後影響駕照之換照作業權益，故自行將機
    車駕照於98年2 月5 日交付板監吊扣，而致衍生出此等事端
    ，請求重新更裁，從輕發落，以啟自新云云。
二、按汽車（包括機器腳踏車）駕駛人，駕駛執照吊扣期間駕駛
    機器腳踏車者，處新臺幣（下同）6,000 元以上12,000元以
    下罰鍰，當場禁止其駕駛；並吊銷其駕駛執照；又汽車駕駛
    人，曾依本條例其他各條規定吊銷駕駛執照者，一年內不得
    考領駕駛執照，道路交通管理處罰條例第21條第1 項第5 款
    、第4 項、第67條第3 項分別定有明文。
三、經查：
  (一)本件抗告人即受處分人甲○○於機車駕駛執照吊扣期間之民
    國98年3 月19日15時52分許，騎乘車號PMT －793 號重型機
    車，行經臺北市○○區○○路與桂林路口，為臺北市政府警
    察局萬華分局昆明街派出所執勤員警攔檢查獲，當場掣單舉
    發。嗣原處分機關認受處分人有上開駕駛執照吊扣期間駕駛
    機器腳踏車之違規行為，乃依道路交通管理處罰條例第21條
    第1 項第5 款、第4 項、第67條第3 項及違反道路交通管理
    事件統一裁罰基準表之規定，裁處受處分人罰鍰6,000 元，
    並吊銷駕駛執照，一年內禁考。
  (二)受處分人於前開時、地騎乘車號PMT －793 號重型機車，為
    臺北市政府警察局萬華分局昆明街派出所執勤攔檢查獲之事
    實，有臺北市政府警察局98年3 月19日北市警交字第AEX593
    017 號舉發違反道路交通管理事件通知單影本一紙可稽，復
    為受處分人所不爭執，堪認屬實。又受處分人前於96年7 月
    30日23時37分許，飲酒後騎乘車號KEY －341 號重型機車，
    經警攔檢，測得其吐氣所含酒精濃度超過規定標準（0.55以
    上），而違反道路交通管理處罰條例第35條第1 項第1 款規
    定，為警舉發違規移送後，再經原處分機關於97年9 月15日
    以板監裁字第裁41－C00000000 號違反道路交通管理事件裁
    決書裁處異議人吊扣駕駛執照12個月在案，其駕照吊扣期間
    自98年2 月5 日起至99年2 月4 日止等情，此為受處分人所
    是認，並有上開裁決書暨送達證書影本、受處分人之機車駕
    照基本資料（含吊扣銷歷史情況）各一份在卷足憑，受處分
    人確有於駕駛執照吊扣期間駕駛機器腳踏車之違規事實，至
    堪認定。
  (三)雖受處分人辯稱：其之前酒後駕車之行為，業經臺灣板橋地
    方法院檢察署檢察官為緩起訴處分確定並已期滿在案，惟於
    緩起訴處分期間，並無任何單位通知受處分人駕駛執照須吊
    扣，係其主動詢問後才知道並配合吊扣，上開緩起訴處分既
    已期滿，只因配合監理單位之行政程序，即認定受處分人違
    反道路交通管理處罰條例例第21條第1 項第5 款規定，令人
    無法接受，充其量只是未攜帶駕駛執照而已云云。惟按「一
    行為同時觸犯刑事法律及違反行政法上義務規定者，依刑事
    法律處罰之，但其行為應處以其他種類行政罰或得沒入之物
    而未經法院宣告沒收者，亦得裁處之」，行政罰法第26條第
    1 項定有明文。又所謂「其他種類行政罰」，係指違反行政
    法上之義務應受裁罰性之不利處分，依行政罰法第2 條規定
    ，包括限制或禁止行為之吊扣證照處分。究其立法目的，無
    非以一行為同時觸犯刑事法律及違反行政法上義務規定時，
    由於刑罰（包括自由刑、罰金刑）與行政罰（罰鍰）同屬對
    不法行為之制裁，而刑罰之懲罰作用較強，故依刑事法律處
    罰，即足資警惕時，實無一事二罰再處行政罰之必要，但罰
    鍰以外之沒入或其他種類行政罰，因兼具維護公共秩序之作
    用，為達行政目的，行政機關仍得併予裁處。準此，受處分
    人上開酒後駕車之違規行為，固經臺灣板橋地方法院檢察署
    檢察官為緩起訴處分並已期滿而實質確定，惟吊扣駕駛執照
    之處分，乃裁罰性之不利處分，為達嚇阻酒後駕車之不法行
    為，維護道路交通用路權人之生命、身體之安全法益，依行
    政罰法第26條第1 項但書之規定，仍得裁處之，是受處分人
    所辯不足資為免罰之依據。
  (四)綜上所述，受處分人駕駛執照吊扣期間駕駛機器腳踏車之違
    規事證明確，原處分機關據以援引前開規定，裁處受處分人
    罰鍰6,000 元，並吊銷駕駛執照，一年內禁考，於法並無何
    違誤或不當之處，原審因認本件異議為無理由，應予駁回，
    經核並無不當。抗告意旨以其因常年在國外工作，為恐日後
    影響駕照之換照作業權益，故自行將機車駕照於98年2 月5
    日交付板監吊扣，而致衍生出此等事端云云，核無理由，應
    予駁回。
據上論結，應依道路交通管理處罰條例第89條、道路交通案件處
理辦法第26條，刑事訴訟法第412 條，裁定如主文。
中    華    民    國    98    年    7     月    14    日
                  刑事第十五庭審判長法  官  吳昭瑩
                                    法  官  張傳栗
                                    法  官  李正紀
以上正本證明與原本無異。
不得再抗告。
                                    書記官  鄭信昱
中    華    民    國    98    年    7     月    15    日


司法院資訊處製作；財團法人民間司法改革基金會備份。
